臺灣板橋地方法院刑事判決　　　　　　　96年度易字第1027號
公　訴　人　臺灣板橋地方法院檢察署檢察官
被　　　告　甲○○
上列被告因違反毒品危害防制條例案件，經檢察官提起公訴（九
十六年度毒偵字第一九五七號）及移送併辦（九十六年度毒偵字
第五００八號），本院依簡式審判程序，判決如下：
    主  文
甲○○施用第二級毒品，累犯，處有期徒刑壹年。扣案含甲基安
非他命及N,N 二甲基安非他命成分之第二級毒品（驗餘淨重伍點
壹貳公克），沒收銷燬之；包裝上開毒品之外包裝夾鏈袋柒個及
吸食器壹組，均沒收之。
    事  實
一、甲○○前曾於民國（下同）九十四年間，因違反毒品危害防
    制條例案件，經本院判處有期徒刑十月確定，於九十五年七
    月三日縮刑期滿執行完畢（構成累犯）。其前於八十八年間
    ，因施用毒品案件，經本院送勒戒處所觀察、勒戒後，因認
    無繼續施用毒品傾向，而以八十七年度簡字第一一八號判決
    免刑確定；又於八十八年間，因施用毒品案件，經本院裁定
    送勒戒處所觀察、勒戒後，因認有繼續施用毒品傾向，再送
    戒治處所施以強制戒治並提起公訴，強制戒治部分於八十九
    年七月二十五日因停止戒治付保護管束而釋放，並於八十九
    年十一月三十日因保護管束期滿未經撤銷而視為強制戒治期
    滿執行完畢；起訴部分則經本院以八十九年度板簡字第一九
    六號判處有期徒刑六月確定；再於九十年間，因施用毒品案
    件，經本院裁定戒治處所施以強制戒治，並經檢察官提起公
    訴，強制戒治部分於九十二年十二月十一日因期滿執行完畢
    而釋放，起訴部分則經本院以九十一年度易緝字第二○三號
    判處有期徒刑七月確定。
二、甲○○於上開強制戒治執行完畢後五年內，復基於反覆施用
    第二級毒品甲基安非他命之犯意，自九十六年三月二日晚上
    七時許起至九十六年七月四日止，在臺北縣鶯歌鎮○○○段
    阿四坑小段三之六地號之鐵皮屋或臺北縣鶯歌鎮某處之工廠
    內，以將甲基安非他命置入玻璃球內燃燒產生煙霧之方式，
    多次施用第二級毒品甲基安非他命（約二、三天施用一次）
    。嗣先於九十六年三月三日上午十時許，在臺北縣鶯歌鎮○
    ○○段阿四坑小段三之六地號土地上之鐵皮屋，為警查獲，
    並扣得其所有之含甲基安非他命及N,N-二甲基安非他命成份
    之第二級毒品七包（驗餘淨重五點一二公克）及吸食器一組
    ；再於九十六年五月五日晚上六時五十分許，因另案通緝，
    在臺北縣鶯歌鎮○○○路三三三之六號五樓，為臺北縣政府
    警察局三峽分局員警逮捕後，經其同意採集尿液送請鑑定結
    果，呈甲基安非他命陽性反應；其後被告於本院審理中，因
    傳拘無著，經本院於九十六年六月二十七日發佈通緝後，甲
    ○○於九十六年七月四日自動向臺北縣政府警察局三峽分局
    報到歸案，經其同意採集尿液送請鑑定結果，呈甲基安非他
    命陽性反應，而查悉上情。
三、案經臺北市政府警察局刑事警察大隊報告臺灣板橋地方法院
    檢察署檢察官偵查起訴暨臺北縣政府警察局三峽分局報請臺
    灣板橋地方法院檢察署檢察官偵查後移送併辦，經甲○○於
    準備程序進行中就被訴及移送併辦事實為有罪之陳述，經告
    知簡式審判程序之旨，並聽取當事人之意見後，本院裁定以
    簡式審判程序審理。
    理  由
一、前揭事實，業據被告在本院審理時坦承不諱，且有被告所有
    之含甲基安非他命及N,N-二甲基安非他命成份之第二級毒品
    七包（驗餘淨重五點一二公克）及吸食器一組扣案足資佐證
    。又被告在前開時、地先後三次經警查獲時所採集之尿液，
    經分別送請檢驗之結果，確均呈安非他命及甲基安非他命陽
    性反應，有臺灣尖端先進生技醫藥股份有限公司九十六年三
    月九日濫用藥物檢驗報告、臺灣檢驗科技股份有限公司九十
    六年五月十六日、九十六年七月三十日濫用藥物尿液檢驗報
    告各一紙附卷可稽。又按人體施用甲基安非他命後，其主要
    代謝物中，未改變型態之甲基安非他命占施用劑量達百分之
    四三，安非他命則約為百分之五；人體若係施用安非他命後
    ，主要代謝物中則有未改變型態之安非他命，但無甲基安非
    他命，此經法務部調查局以九十三年五月四日調科壹字第０
    九三六二四一三九八０號函釋明在案。足見人體若施用安非
    他命，其尿液代謝物不可能出現甲基安非他命，惟人體若施
    用甲基安非他命，其尿液代謝物除主要有甲基安非他命外，
    亦可能有少量之安非他命。而本件被告之尿液檢驗結果，依
    上開檢驗報告所示，除呈現較少量之安非他命陽性反應外，
    主要係呈現甲基安非他命之陽性反應，依上開函示，被告自
    不可能係施用安非他命，而應係施用甲基安非他命，併此敘
    明。此外，復有扣案之含甲基安非他命及N,N-二甲基安非他
    命成份之第二級毒品七包（驗餘淨重五點一二公克）及吸食
    器一組，暨卷附上開毒品鑑定報告（臺北市政府警察局九十
    六年五月九日北市鑑毒字第四二二號鑑驗通知書）一件足資
    佐證。綜上堪認被告自白施用第二級毒品甲基安非他命應與
    事實相符。又被告前於八十八年間，因施用毒品案件，經本
    院送勒戒處所觀察、勒戒後，因認無繼續施用毒品傾向，而
    以八十七年度簡字第一一八號判決免刑確定；又於八十八年
    間，因施用毒品案件，經本院裁定送勒戒處所觀察、勒戒後
    ，因認有繼續施用毒品傾向，再送戒治處所施以強制戒治並
    提起公訴，強制戒治部分於八十九年七月二十五日因停止戒
    治付保護管束而釋放，並於八十九年十一月三十日因保護管
    束期滿未經撤銷而視為強制戒治期滿執行完畢；起訴部分則
    經本院以八十九年度板簡字第一九六號判處有期徒刑六月確
    定；再於九十年間，因施用毒品案件，經本院裁定戒治處所
    施以強制戒治，並經檢察官提起公訴，強制戒治部分於九十
    二年十二月十一日因期滿執行完畢而釋放，起訴部分則經本
    院以九十一年度易緝字第二○三號判處有期徒刑七月確定之
    事實，有臺灣高等法院被告前案紀錄表一份附卷可稽。是被
    告於強制戒治執行完畢釋放後五年內，再犯本件施用第二級
    毒品罪之事實，洵堪認定。本案事證明確，應依法論科。
二、按甲基安非他命係毒品危害防制條例第二條第二項第二款所
    定之第二級毒品，故核被告所為，係犯毒品危害防制條例第
    十條第二項之施用第二級毒品罪。被告施用第二級毒品前後
    持有第二級毒品之低度行為，為其施用之高度行為所吸收，
    均不另論罪。又集合犯係指犯罪構成要件之行為，依其本質
    、犯罪目的或社會常態觀之，常具有反覆、繼續為之之特性
    ，故法律將之規定為一獨立之犯罪類型，而為包括一罪之情
    形。九十五年七月一日起施行之修正刑法，基於一罪一罰，
    以實現公平原則之考量，已將連續犯及常業犯規定悉予刪除
    ，故是否集合犯之判斷，客觀上，應斟酌其法律規定文字之
    本來意涵、實現該犯罪目的之必要手段、社會生活經驗中該
    犯罪實行常態及社會通念等；主觀上，則視其是否出於行為
    人之一次決意，並秉持刑罰公平原則，加以判斷，俾與修法
    意旨相契合（最高法院九十六年台非字第五六號判決意旨參
    照）。是參酌毒品危害防制條例就施用毒品之犯罪之相關規
    定，除於第十條設有處罰規定外，並於同條例第二十條、第
    二十一條定有施予觀察勒戒、強制戒治之保安處分或自行請
    求治療之規定，並於同條例第二十三條規定，以曾經觀察、
    勒戒或強制戒治為起訴合法之前提要件，其中觀察、勒戒並
    明定以「有無繼續施用傾向」作為決定為執行完畢釋放或令
    入戒治處所施以強制戒治之標準；再參諸九十二年七月九日
    修正毒品危害防制條例刪除二犯及三犯之規定，一改修法前
    繁雜之處遇程式，僅將施用毒品者簡化區分為初犯、再犯，
    其修法理由亦明示此等修正係因認施用毒品者係屬病患性犯
    人，乃以觀察、勒戒戒除其身癮，並以強制戒治去除其心癮
    之故。是由上述解釋說明，足認立法者於制定毒品危害防制
    條例訂定施用毒品罪名時，即係基於吸毒成習之基本認識，
    認施用毒品具有反覆成習之典型與常態，而此亦與社會通念
    相吻合。是依據毒品危害防制條例有關施用毒品犯罪之相關
    規定及立法解釋，並審酌社會經驗，施用毒品之犯罪構成，
    本質上確具有反覆、繼續實施之特性與意涵。查，本件被告
    先後多次施用第二級毒品安非他命之犯行，時間緊接，施用
    毒品之種類、地點均相同，被告於本院審理中復供承：我被
    查獲後都沒有戒，都一直有在用安非他命，約二、三天就用
    一次等語，足認被告主觀上係基於同一施用第二級毒品甲基
    安非他命之犯罪決意，而反覆、繼續實行施用第二級毒品甲
    基安非他命之犯罪行為，是多次犯行應屬集合犯之包括一罪
    關係。公訴意旨雖未論及被告九十六年三月二日晚上七時許
    施用第二級毒品以外之犯行部分，為此部分與起訴部分有集
    合犯包括一罪之關係，應為起訴效力所及，本院自得加以審
    究。又被告前有如犯罪事實欄所載之犯罪科刑及執行情形，
    有臺灣高等法院被告前案紀錄表一件卷可稽，其於有期徒刑
    執行完畢後五年內，故意再犯有期徒刑以上刑之本罪，為累
    犯，應依法加重其刑。爰審酌被告前有多次施用毒品犯行，
    素行非佳，本件又再數次為警查獲，顯見其惡性非輕，及其
    其犯罪之動機、手段、智識程度、生活狀況，暨犯後坦承犯
    行之態度等一切情狀，量處如主文所示之刑。末查，被告所
    為係屬集合犯包括一罪，而其最後行為時間係在九十六年七
    月四日，已在九十六年四月二十四日以後，故無中華民國九
    十六年罪犯減刑條例之適用（司法院民國三十六年院解字第
    三五四○號解釋、最高法院七十年度台非字第一三五號判例
    意旨參照），附此敘明。
三、扣案含甲基安非他命及N,N 二甲基安非他命成分之第二級毒
    品（驗餘淨重五點一二公克），為查獲之毒品，應依毒品危
    害防制條例第十八條第一項前段規定，宣告沒收銷燬之；包
    裝上開毒品之外包裝夾鏈袋共七個及扣案之吸食器一組，均
    為被告所有，供其施用第二級毒品所用之物，業據被告供明
    在卷，爰依刑法第三十八條第一項第二款規定併予宣告沒收
    之。
據上論斷，應依刑事訴訟法第二百七十三條之一第一項、第二百
九十九條第一項前段，毒品危害防制條例第十條第二項、第十八
條第一項段，刑法第十一條前段、第四十七條第一項、第三十八
條第一項第二款，判決如主文。
本案經檢察官黃仙宜到庭執行職務。
中　　華　　民　　國　　96　　年　　7 　　月　　31　　日
                  刑事第十六庭  　法　官  白光華
以上正本證明與原本無異
如不服本判決應於送達後十日內向本院提出上訴狀。
                                　書記官  陳靜怡
中　　華　　民　　國　　96　　年　　7 　　月　　31　　日
附錄本案論罪科刑法條全文：
毒品危害防制條例第十條
施用第一級毒品者，處六月以上五年以下有期徒刑。
施用第二級毒品者，處三年以下有期徒刑。
